【裁判字號】    89,自,262
【裁判日期】    890524
【裁判案由】    詐欺
【裁判全文】
台灣台中地方法院刑事判決                        八十九年度自字第二六二號
    自  訴  人  乙○○
    被      告  甲○○
右列被告因詐欺案件，經自訴人提起自訴，本院判決如左：
    主  文
甲○○無罪。
    理  由
一、自訴意旨略以：被告甲○○與自訴人乙○○為同鄉關係，明知無支付能力，竟意
    圖為自己不法之所，於民國（下同）八十五年四月二十七日之前數日，向自訴人
    訂購建材一批，總價金為五萬九千零二元，乃被告竟未清償前開價金，雖迭經自
    訴人催討，並經法院判決被告應給付自訴人前開貨款，惟被告仍置之不理，自訴
    人始知受騙，因認被告甲○○涉有刑法第三百三十九條第一項之詐欺取財罪嫌云
    云。
二、按犯罪事實應依證據認定之，無證據不得推定其犯罪事實，又不能證明被告犯罪
    者，應諭知無罪之判決，刑事訴訟法第一百五十四條、第三百零一條第一項分別
    定有明文；又刑法第三百三十九條第一項詐欺取財罪之成立，須行為人主觀上有
    為自己或第三人不法之所有，客觀上係以詐術使人將本人或第三人之物交付為構
    成要件。而所謂以詐術使人交付財物，必須行為人確有施用詐術，被詐欺人因其
    詐術陷於錯誤，而交付財物之因果聯鎖。若其並未施用詐術，或所用方法不能認
    為詐術，或不致使人陷於錯誤，即不構成該罪。（最高法院四十六年台上字第二
    六０號判例參照）。訊據被告甲○○固坦承有於前開時地向自訴人訂購建材一批
    尚未支付貨款等情不諱，惟堅決否認有何詐欺之犯行，辯稱略以：伊自八十四年
    起即向自訴人父親買過建材，貨款大約四、五十萬元，伊均有依期支付，後來因
    週轉不靈及伊曾免費替大雅分駐所做壁磚等，致無法清償自訴人貨款，伊後來去
    雲林工作，並非故意躲避自訴人，伊僅係欠自訴人貨款，並非詐欺，現已與自訴
    人和解，且已依和解書履行中等語。經查被告自八十四年間起即與自訴人經營之
    建材行有交易往來，向自訴人父親訂購約四、五十萬元之建材均已依期清償貨款
    ，業據被告陳述甚詳，亦為自訴人所不否認，是被告與自訴人間自八十四年間起
    即有交易往來，且被告於本次之前並未積欠自訴人貨款甚明。次查被告於生意生
    敗後至雲林縣麥寮工作，並非避不見面，此亦為自訴人所自承，是被告並非蓄意
    不清償貨款，亦堪採信。末查被告於本件審理中已與自訴人達成民事和解，並已
    依約清償二萬元，此有和解書一紙在卷足參，自訴人亦表示被告係至雲林縣麥寮
    工作，伊以為被告不清償貨款，現已和解，伊不再追究等語，益徵被告於訂貨之
    初並無詐欺自訴人之意已明。綜上所述，參以被告與自訴人交易往來之時間及已
    清償貨款之金額高達四、五十萬元，本次僅訂購五萬餘元貨款未支付、且已達成
    民事和解並已依約履行中、自訴人表示不再追究等情以觀，被告辯稱伊僅係積欠
    自訴人貨款而無詐欺之意，衡情應堪採信，尚難僅因被告未依約支付貨款而遽推
    論被告於訂貨之初即具不法所有之詐欺意圖。揆諸前開最高法院判例意旨，被告
    所為，核與詐欺取財罪之構成要件尚屬有間。此外，復查無任何積極證據足資證
    明被告有何詐欺犯行，本件既不能證明被告犯罪，自應為被告無罪之諭知。
據上論斷，應依刑事訴訟法第三百四十三條、第三百零一條第一項，判決如主文。
中      華      民      國      八十九    年     五     月    二十四    日
                                    台灣台中地方法院刑事第六庭
                                          法  官  簡  賢  坤
右正本證明與原本無異。
如不服本判決，應於判決送達後十日內向本院提出上訴狀，上訴於臺灣高等法院臺中
分院( 須附繕本 )。
                                          書記官
中      華      民      國      八十九    年     五     月    二十四    日


司法院資訊處製作；財團法人民間司法改革基金會備份。
